【裁判字號】    96,訴更,19
【裁判日期】    980113
【裁判案由】    偽造有價證券
【裁判全文】
臺灣臺中地方法院刑事判決              96年度訴更字第19號
公  訴  人  臺灣臺北地方法院檢察署檢察官
被      告  己○○
指定辯護人  本院公設辯護人寅○○
上列被告因偽造有價證券等案件，經臺灣臺北地方法院檢察署檢
察官提起公訴（臺灣臺北地方法院檢察署88年度偵字第1891號）
，嗣經臺灣臺北地方法院以88年度訴字第1313號、臺灣高等法院
以92年度上訴字第2955號判決，被告提起上訴，由最高法院撤銷
發回臺灣高等法院更審，再經臺灣高等法院更審判決關於偽造有
價證券部分管轄錯誤並移送本院審理，本院判決如下：
    主    文
己○○共同以意圖為自己不法之所有，以詐術使人將本人之物交
付為常業，處有期徒刑貳年貳月。扣案如附表1 、2 所示之物均
沒收。
    犯罪事實
一、己○○於民國83年間因犯偽造有價證券（販賣人頭支票）案
    件，經臺灣臺北地方法院於84年3 月7 日為第一審判決後，
    復經臺灣高等法院86年度上更(一)字第1240號判決有期徒刑5
    年確定，而己○○因上開案件第一審判決後，於85年底，因
    經濟情況拮据，並與甲○○見面後，於86年初左右，另行起
    意重施故技販賣人頭支票，己○○明知柯國雄、癸○○等人
    所販賣之支票，均係無付款真意之人頭支票，最後之買受者
    持以購物或調現等亦無付款之真意，而以詐術使人交付財物
    為其目的之常業行為，與癸○○、柯國雄及不詳姓名已成年
    之買受人頭支票者共同意圖為自己之所有，並基於詐騙不特
    定人之犯意聯絡，以每張約新臺幣（下同）3500元之價格購
    買俗稱可照會支票（即尚未拒絕往來），俗稱退補支票（即
    有退票紀錄，但已補足存款）則以約2500元買進，俗稱不可
    照會支票（即已拒絕往來），則以約每張500 元之價錢購得
    ，再加價以500 至1000元價格賣出，交易方法均透過電話連
    絡，言明價錢及交易地點後，雙方依約定完成交易，再行對
    外販售，並於下列時、地與甲○○等人基於常業詐欺之犯意
    聯絡，將人頭支票販售予甲○○等人再由其等販賣予不特定
    之人：
(一)、己○○與計程車司機甲○○（業經本院以86年度訴字第1582
    號判處罪刑確定）係舊識，二人於85年12月底，在臺中市某
    處邂逅時，於86年初，己○○向甲○○表示希望能幫忙販賣
    人頭支票，即由己○○於中國時報、聯合報、自由時報刊登
    「支票借你週轉，連絡電話04—0000000 、0000000 、0000
    000 、0000000 」對外招攬客戶，並以每天2000元包租甲○○之計程車，於有人向己○○購買人頭支票時，由甲○○負
    責將人頭支票送至約定之地點交易，收回價款（通常尚未拒
    絕往來之支票即俗稱可照會之支票價格為6000至7000元；雖
    有退票記錄但已補足存款即俗稱退補支票為5000元；已拒絕
    往來之支票即俗稱不可照會之支票價格為2000元至2500元）
    ，轉交己○○，己○○再按每賣出一張人頭支票給與甲○○
    200 元之代價，而甲○○明知己○○所販賣之支票均係人頭
    支票，竟為賺取己○○包租計程車及按每賣出1 張支票賺20
    0 元之代價（一段時間後增加為500 元），仍與己○○基於
    常業之犯意聯絡，交付空白支票予購買人頭支票者，由該購
    買者填載發票日期及金額，並持向不知情之交易對象據以行
    使，使不知情之交易對象陷於錯誤而收受上開支票及交付財
    物，詎上開支票屆期提示，均因「存款不足」或「拒絕往來
    」等原因而遭退票，致生危害經濟市場交易安全。嗣甲○○
    於86年5 月14日上午11時許，將人頭支票送至臺中市○○路
    與五權西路之交岔路口附近擬進行交易時，為法務部調查局
    臺中縣調查站查獲，計其已賣出人頭支票多達500 餘張。惟
    甲○○於上開時地經查獲後，自86年10月起，與己○○之交
    易模式改為由己○○提供人頭支票，甲○○負責販賣，每次
    交易完成甲○○支付予己○○之成本為每張可照會之人頭支
    票5000元，不可照會人頭支票1000元，有退補紀錄之人頭支
    票每張3000元至3500元，最後販售人頭支票所得價差則由甲○○自行賺取，迄至86年12月18日經查獲為止，以此方式販
    售約300 餘張人頭支票。
(二)、己○○另以可照會人頭支票每張4000元，不可照會人頭支票
    每張500 至1000元之價格販售陳俊昭，陳俊昭再以可照會之
    人頭支票每張價格5000元至6000元，不可照會之人頭支票每
    張1000元至1500元之價格轉售不特定之他人，由該購買者填
    載發票日期及金額，持向不知情之交易對象據以行使，使不
    知情之交易對象陷於錯誤而收受上開支票及交付財物，詎上
    開支票屆期提示，均因「存款不足」或「拒絕往來」等原因
    而遭退票，致生危害經濟市場交易安全。陳俊昭迄86年4 月
    24日被查獲時止，以前述方式銷售約2500張人頭支票。
(三)、己○○又自86年8 月間起，連續在聯合報、中國時報、自由
    時報上刊登「純銀行、信用好、開戶一年以上，支票借你週
    轉電話（04）0000000 」之廣告，以招徠有意購買人頭支票
    者向其購買，當有意購買人頭支票者向其洽詢，並談妥交易
    之支票張數及單價後，再送至約定之地點交易，由該購買者
    填載發票日期及金額，持向不知情之交易對象據以行使，使
    不知情之交易對象陷於錯誤而收受上開支票及交付財物，詎
    上開支票屆期提示，均因「存款不足」或「拒絕往來」等原
    因而遭退票，致生危害經濟市場交易安全。並以此方式，可
    照會之支票每張4500元至5000元，退補支票每張3500元，不
    可照會之支票每張1000元之價格售與王衍順（經臺灣臺中地
    方法院檢察署起訴），王衍順再以可照會之支票每張7000元
    ，退補支票每張5000元，不可照會之支票每張2000元之價格
    出售。嗣王衍順於86年11月21日上午10時許，在臺中市○○○路238 號前兜售人頭支票時為法務部調查局臺中縣調查站
    查獲，迄查獲時止，王衍順已販賣之人頭支票多達250 餘張
    。
(四)、己○○復於86年間，在臺中市某地，自稱「吳東霖」，將張
    龍焜等發票人之人頭支票，將可照會人頭支票、不可照會人
    頭支票以不同價格販售予庚○○（業經本院以86年度訴字第
    2376號判處罪刑確定），再由庚○○轉售上開人頭支票予不
    特定之他人賺取利潤，由該購買者填載發票日期及金額，持
    向不知情之交易對象據以行使，使不知情之交易對象陷於錯
    誤而收受上開支票及交付財物，詎上開支票屆期提示，均因
    「存款不足」或「拒絕往來」等原因而遭退票，致生危害經
    濟市場交易安全，迄查獲為止，庚○○共計向己○○以前述
    價格購得約數十張人頭支票販賣。
二、嗣於86年12月18日為臺中縣警察局刑警隊查獲己○○，並扣
    得如附表1 、2 等物。
三、案經臺中縣警察局暨法務部調查局臺中縣調查站（下稱臺中
    縣調查站）移由臺灣臺中地方法院檢察署呈由臺灣高等法院
    檢察署令移轉臺灣臺北地方法院檢察署檢察官偵查起訴。
    理    由
壹、程序方面：
一、被告及其辯護人雖辯稱：被告於83年間因前案被查獲後，從
    未中斷繼續販賣人頭支票之犯行，本案所查扣之支票均係83
    年間未被警察搜出之支票，故本案與其前案臺灣高等法院86
    年度上更(一)字第1240號判決所載之犯行屬連續犯，為上開判
    決效力所及，應依法為免訴判決云云。然查，被告於87 年1
    月5 日在臺灣臺中地方法院檢察署偵查中明確供稱：伊於84
    年2 月被准交保後即未再販賣偽造之支票，直到86年初才開
    始賣，向臺北的癸○○、臺中的賴鳳兒等人購買支票，由伊
    登報紙廣告，甲○○接聽電話，甲○○出去賣支票等語（86
    年度偵字第25820 號卷第62頁正面、背面），核與甲○○同
    時同地所供相符（同上卷第63頁正面、背面），被告與甲○○並表示伊等看過同日在調查局所作之筆錄內容均實在。且
    查被告於該調查中亦表示，在85年12月間甲○○知道伊有對
    外販賣人頭支票，乃向伊表示願意為伊送支票，伊乃自86年
    初開始販賣人頭支票，並僱用甲○○為伊送支票，甲○○86
    年5 月間被查獲，86年10月甲○○表示願向伊購買支票自行
    販賣等語（同上卷第67頁正面、背面）。再徵之扣案壬○○
    、戊○○、芶遇倫、乙○○之支票分別係於86年6 月3 日、
    86年8 月7 日、86年8 月5 日、86年8 月15日開戶，有壬○○等人之開戶資料影本在卷可證（88年度訴字第1313號卷第
    281 頁、第295 至第299 頁、第304 至第30 5頁、第309 至
    第313 頁），各該支票於86年間始開戶領用，被告何有可能
    於83年間即持有該支票，足見被告所稱伊所販賣之支票係83
    年間賣剩未被查獲所留下等語，顯無足採。且被告於臺灣高
    等法院86年度上更(一)字第1240號案審理時亦供承，伊原從事
    冷氣生意，因冬天生意不佳，生活困難始又再犯併辦部分（
    87年度偵字第19377 號卷第14頁背面，臺灣高等法院86年上
    更(一)字第1240號判決所載，該判決所載之併辦部分，即係本
    件犯行），足認被告確係85年底因甲○○向伊詢問有無支票
    可送時，始於86年初起意再行販賣人頭支票，洵可認定。從
    而，本件犯罪事實一(一)至(四)部分，與被告前開臺灣高等法院
    86年度上更(一)字第1240號判決所載犯行非屬連續犯，至為明
    確，檢察官就被告上開犯行另行提起公訴，本院自得為實體
    上之審理，先予敘明。
二、按「被告以外之人於審判外之陳述，雖不符前4 條（指刑事
    訴訟法第159 條之1 至第159 條之4） 之規定，而經當事人
    於審判程序同意作為證據，法院審酌該言詞陳述或書面陳述
    作成之情況，認為適當者，亦得為證據」，又「當事人、代
    理人或辯護人於法院調查證據時，知有第159 條第1 項不得
    為證據之情形，而未於言詞辯論終結前聲明異議，視為有前
    項之同意」，刑事訴訟法第159 條之5 第1 項、第2 項亦有
    明文。本件被告就證人甲○○、陳俊昭、王衍順等人於臺中
    縣調查站中所為陳述之證據能力，未於言詞辯論終結前聲明
    異議，自視為同意，應認此部分證據具有證據能力。
三、按被告以外之人於審判外之言詞或書面陳述，除法律有規定
    者外，不得作為證據；被告以外之人於檢察事務官、司法警
    察官或司法警察調查中所為之陳述，與審判中不符時，其先
    前之陳述具有較可信之特別情況，且為證明犯罪事實存否所
    必要者，得為證據，刑事訴訟法第159 條第1 項、第159 條
    之2 分別定有明文。經查，證人午○○雖於86年4 月24日在
    臺中縣調查站供述：伊所販售之人頭支票係向己○○購進，
    伊除販售人頭支票外，另有替人頭支票集團變造身分證，供
    人頭支票集團持向行庫申請支票，人頭支票集團主謀張三格
    、己○○亦知道伊會變造身分證，曾提供人頭資料，伊我變
    造，伊替張三格、己○○變造身分證，每張15000 元，伊除
    留用其中的11500 元外，其餘3500元則交給柯國雄，做為購
    買空白身分證卡之代價等語（87年度偵字第1482號卷第78至
    第79頁），惟其此部分證詞，迭經被告否認在卷，且其嗣後
    於臺灣臺北地方法院亦證述未替被告變造身分證及向被告購
    買支票等情事（88年度訴字第1313號卷第133 至第137 頁）
    ，足認其於臺中縣調查站所為此部分陳述，並未具特別可信
    情形，難認有證據能力。
貳、實體方面：
一、訊據被告固不否認有販賣人頭支票予甲○○、陳俊昭、王衍
    順等人之情事，惟矢口否認有販賣人頭支票予庚○○之行為
    ，辯稱：伊不認識庚○○，沒有賣支票給他云云，經查：
(一)、被告對於上開犯罪事實一(一)、(二)、(三)等販賣人頭支票予甲○○、陳俊昭、王衍順之犯行，迭經被告於調查中及偵查中坦
    認不諱，並經證人甲○○、王衍順等人於臺灣臺北地方法院
    證述明確（88年度訴字第1313號卷第144 至第150 頁、第20
    2 至第208 、第210 頁），核與證人甲○○、王衍順、陳俊
    昭等人於調查中及偵查中供述相符（87年度偵字第1482號卷
    第30至第33頁、第36至第37頁、第73至第76頁、第97至第98
    頁、第104 頁、86年度偵字第25820 號卷第25至第26頁、第
    63頁正面、背面、第72至第73頁），並有如附表1 、2 之物
    扣案足為佐證。
(二)、被告雖否認有何犯罪事實一(四)販賣人頭支票予庚○○之行為
    ，惟此部分行為，業經庚○○於本院審理中證述：其在86年
    間之人頭支票來源，有部分是來自己○○，其等在臺中市交
    易，曾向被告購買的人頭支票約幾十張，當時被告不是用己○○的名義，而是自稱「吳東霖」等語（本院卷第183 頁正
    面至第184 頁背面）。又證人庚○○雖曾一度於臺灣臺北地
    方法院證述其不曾向被告購買過人頭支票等語（88年度訴字
    第1313號卷第113 至第114 頁），然其於本院審理時已明確
    證稱曾向被告購買過人頭支票，並證稱當時於臺中縣調查站
    所稱向被告購買人頭支票一情為真等語（本院卷第183 頁）
    ，且證人庚○○本身販賣人頭支票之行為既已經法院判處罪
    刑確定，即毋須擔心證詞陷己不利，所為證述自較為客觀公
    正，而堪採信，至其於查獲時雖持有人頭支票300 多張，然
    其於本院審理中已明確陳述其所有之人頭支票不完全購自被
    告，僅有幾十張而已，故證人庚○○購自被告之人頭支票張
    數應為數十張，而非公訴意旨所載之3 百餘張，應予敘明。
(三)、另被告雖曾於臺中縣調查站及偵查中供稱其支票來源係向賴
    鳳兒（後改名辰○○）、癸○○等人購買，惟其於本院審理
    中多次陳稱其支票來源係向柯國雄、癸○○購買（本院卷第
    64頁背面至第65頁、第182 頁背面），另證人辰○○於本院
    審理中到庭證述並未販賣人頭支票予被告（本院卷第181 頁
    背面），且其所涉上開販賣人頭支票案件，亦經本院以87年
    度訴字第807 號判決無罪確定，有臺灣高等法院被告前案紀
    錄表在卷足參（本院卷第87頁），依上所述，被告之人頭支
    票應係向柯國雄、癸○○等人購買，難認有購自賴鳳兒一事
    ，公訴意旨認被告之人頭支票購自賴鳳兒即有誤會，應予敘
    明。
(四)、綜上所述，本件事證明確，被告販賣人頭支票之常業詐欺犯
    行應足認定。
二、論罪科刑：
(一)、按被告行為後，94年2 月2 日修正公布之刑法，業於95 年7
    月1 日施行，新刑法第2 條第1 項之規定，係規範行為後法
    律變更所生新舊法律比較適用之準據法，於新刑法施行後，
    應適用新刑法第2 條第1 項之規定，為「從舊從輕」之比較
    。另於比較時應就罪刑有關之共犯、未遂犯、想像競合犯、
    牽連犯、連續犯、結合犯，以及累犯加重、自首減輕暨其他
    法定加減原因（如身分加減）與加減比例等一切情形，本於
    統一性及整體性原則，綜其全部罪刑之結果而為比較（最高
    法院95年5 月23日刑事庭第8 次會議決議參照）。本案涉及
    法律變更之部分如下：
１、查被告行為後，於95年7 月1 日開始施行之刑法，已將第34
    0 條常業詐欺罪之規定刪除，被告就犯罪事實欄一所載之4
    次詐欺取財犯行，如依新法規定，均應按同法第339 條第1
    項詐欺取財罪論處，並數罪併罰。惟依修正刪除前之常業詐
    欺罪規定，則就犯罪事實欄一所示之4 次犯行，僅論以1 罪
    之常業詐欺罪。而常業詐欺罪之法定刑為「1 年以上7 年以
    下有期徒刑，得併科五萬元以下罰金。」；詐欺取財罪之法
    定刑為：「5 年以下有期徒刑、拘役或科或併科1 千元以下
    罰金」，是若依修正後之規定，被告將所犯4 次詐欺取財罪
    將分論併罰，顯較原常業犯之法定刑為重，因此自以修正前
    之規定，有利於被告。
２、刑法第28條原規定：「2 人以上共同實施犯罪之行為者，皆
    為共同正犯。」，新法修正為：「2 人以上共同實行犯罪之
    行為者，皆為共同正犯。」，將舊法之「實施」修正為「實
    行」。原「實施」之概念，包含陰謀、預備、著手及實行等
    階段之行為，修正後僅共同實行犯罪行為始成立共同正犯。
    是新法共同正犯之範圍已有限縮，排除陰謀犯、預備犯之共
    同正犯。新舊法就共同正犯之範圍既因此而有變動，自屬犯
    罪後法律有變更，而非僅屬純文字修正，應有新舊法比較適
    用之問題。而本件被告與癸○○、柯國雄、甲○○、陳俊昭
    、王衍順、庚○○等人共犯如犯罪事實欄一(一)至(四)所示之犯
    行，既屬實行犯罪行為之正犯，無論依修正前後之規定，均
    應依第28條規定論擬。
３、關於牽連犯之規定，修正後刑法第55條刪除有關牽連犯之規
    定，因本件行為均在新法施行前，故以修正前之規定較有利
    於行為人，應依刑法第2 條第1 項前段之規定，適用修正前
    刑法第55條後段之規定。
４、綜合上述各條文修正前、後之比較，揆諸前揭最高法院決議
    及修正後刑法第2 條第1 項規定之「從舊、從輕」原則，自
    應適用被告行為時之法律，即修正前刑法之相關規定，予以
    論處。
(二)、按刑法上所謂「常業犯」，指反覆以同種類行為為目的之社
    會活動之職業性犯罪而言，至於犯罪所得之多寡，是否恃此
    犯罪為唯一之謀生職業，則非所問（最高法院85年臺上字第
    510 號判例意旨參照）。查被告原從事冷氣修理、安裝及買
    賣，因生意不好，所以才要賣支票貼補家用，經其於本院審
    理時供述在卷（本院卷第188 頁正面），可見被告恃販賣人
    頭支票所得為生活之資，揆諸上開說明，顯屬常業犯無疑。
    故核被告所為，係犯修正刪除前之刑法第340 條常業詐欺罪
    ，公訴意旨認被告販賣上開人頭支票犯行部分構成刑法第33
    9 條第1 項之普通詐欺罪，容有未恰，惟起訴之基本犯罪事
    實既屬同一，起訴法條應予變更。被告與癸○○、柯國雄等
    人分別就犯罪事實一(一)、(二)、(三)、(四)，與甲○○、陳俊昭、
    王衍順、庚○○及買受該人頭支票之不詳姓名成年人等間有
    犯意之聯絡及行為之分擔，均為共同正犯。又按常業詐欺罪
    僅須以犯同法第339 條之詐欺罪為常業，不因所犯之詐欺罪
    是既遂或未遂而異，故向被告買受人頭支票者是否已全部持
    之行騙，或是否已行騙既遂在所不問。且因向被告購買人頭
    支票者其本意即無付款之真意，被告亦於本院供承不諱（本
    院卷第188 頁背面），其意即在詐騙，被告無法知悉該等人
    之姓名自屬當然，本院亦無法調查究明，故尚難以無法查明
    該等買受人頭支票者為何人，即影響被告詐欺犯行之成立。
    同理，因所販售之人頭支票率皆空白支票交由最後持以行詐
    者填載，則其嗣所詐得之金額亦難以估計，故雖無法確定詐
    騙金額亦無礙於被告之詐欺刑責成立。爰審酌被告前因已販
    售人頭支票被判刑，仍不知悔悟，其犯罪之動機、目的亦屬
    可議，而其已販售人頭支票之數量甚多、對社會金融秩序所
    生之危害重大及其犯罪後坦承部分犯行，態度尚可等一切情
    狀，量處如主文所示之刑。另扣案之如附表1 、2 所示之物
    及支票，均為被告所有，且供其販賣本件人頭支票犯罪所用
    之物，業據被告供明在卷，爰併依刑法第38條第1 項第2 款
    之規定宣告沒收。
(三)、至被告上開犯行雖係96年4 月24日前所犯，惟其所犯之罪為
    中華民國96年罪犯減刑條例第3 條第1 項第16款所示之罪，
    其宣告刑逾有期徒刑1 年6 月，不予減刑，併予敘明。
(四)、公訴意旨另以：
１、公訴意旨雖認被告就前述販賣人頭支票部分並涉犯刑法第20
    1 條偽造有價證券、第216 條、第210 條之行使偽造私文書
    、第217 條之偽造印文、署押罪等語。惟按犯罪事實應依證
    據認定之，無證據不得認定犯罪事實，刑事訴訟法第154 條
    第2 項定有明文。所謂犯罪事實之證據，係指足以認定被告
    確有犯罪行為之積極證據而言，該項證據且須適合被告犯罪
    事實之認定，始得採為斷罪資料（最高法院29年度上字第31
    05號、53年度台上字第2750號判例參照）。經查，一般所謂
    之人頭支票係指無法兌現之空頭支票，此又可分為未獲授權
    ，冒用他人名義開戶、申領之支票，及發票名義人知情，並
    志願充為「人頭」概括授權他人簽發之支票2 種。而本件被
    告自始於臺中縣調查站、偵查及本院審理中坦承其有販賣上
    開人頭支票情形，惟否認有偽造上開支票名義人至銀行開立
    支票帳戶情形，則雖本件之人頭支票之名義人芶遇倫及乙○○等人分別於臺灣臺北地方法院檢察署及本院審理中證述其
    等未至銀行或同意他人開立附表所示之支票帳戶（88年度訴
    字第1313號卷第283 至第285 頁、本院卷第185 頁正面、背
    面），然此部分既經被告否認有偽造其等名義至銀行開立帳
    戶行為，且無其他證據足以佐證被告確有參與冒名開戶情事
    。復依證人庚○○於本院審理中證述一般賣人頭支票者與申
    請支票者是不同集團的人，賣的人不會去管支票來源等語（
    本院卷第184 頁），可知被告辯稱其不知上開人頭支票名義
    係被冒名申請一事尚無違常情。另附表2 其餘支票名義人壬○○經本院傳喚後未到庭，戊○○、巳○○等人因住居所不
    明，丑○、卯○○（後改名蔡明峻）則分別於87年9 月10日
    、96年5 月4 日死亡，均無法傳喚到庭，有本院送達證書及
    個人基本資料查詢結果在卷可參（本院卷第145 至第146 頁
    、第159 至第160 頁、第162 至第163 頁），此部分人頭支
    票帳戶尚無證據證明係遭冒名開戶申請並進而有偽造支票情
    事，故此部分亦難認被告有何偽造文署押、印文、私文書及
    有價證券犯行。從而，依公訴意旨所舉證據尚不足資證明被
    告確有參與冒名至銀行開戶及知悉該等人頭支票帳戶係遭冒
    名申請情事，即難認被告有何刑法第201 條偽造有價證券、
    第216 條、第210 條之行使偽造私文書、第217 條之偽造印
    文、署押罪犯行，惟公訴意旨認此部分如成立犯罪，與前開
    論罪科刑部分應成立刑法修正前牽連犯之裁判上一罪關係，
    爰不另為無罪之諭知。
２、公訴意旨另以：被告自86年3 月中旬起至86年4 月17日止出
    售發票人為澤嘉企業有限公司孫魯台等人之人頭支票3 百餘
    張與午○○（經臺灣高等法院臺中分院以86年度上訴字第23
    46號判處應執行刑5 年確定），由午○○在聯合報、中國時
    報及自由時報刊登「支票借你週轉，連絡電話（04）000000
    0 」對外招攬客戶販售人頭支票，並將前述電話轉接至0000
    00000 使用，午○○所販售之人頭支票係向己○○以每張40
    00元購進（均為可照會的）而後以每張6000元對外轉售予客
    戶，人頭支票上之金額及日期，亦係由購買人自行填載以完
    成發票行為，迄今已銷售出約300 餘張。另自86年9 月底起
    ，與辛○○基於共同犯意，由辛○○在上開報紙刊登廣告後
    ，即由己○○與不特定之客戶談妥人頭支票張數、交易價格
    、交易地點後，己○○即以呼叫器000000000 與辛○○聯絡
    ，後由己○○指示辛○○碰面地點，告訴辛○○客戶需要之
    人頭支票張數及交易價格、地點，並由辛○○將交易地點抄
    錄於記事簿內，依指示前往交易地點，與客戶進行交易，經
    取得販售人頭支票之貨款後，己○○再利用電話與辛○○聯
    絡，辛○○再將貨款交予己○○，己○○經由辛○○販售之
    人頭支票均為可照會之人頭支票，每張價格為6500元至7000
    元不等，每販售1 張人頭支票由辛○○抽取500 元佣金，辛○○已替己○○出售150 張左右之人頭支票等語，因認被告
    此部分亦成立刑法第201 條偽造有價證券、第216 條、第21
    0 條之行使偽造私文書、第217 條之偽造印文、署押罪犯行
    等語。經查：
(1)、證人午○○於臺灣臺北地方法院審理時證述其未替被告變造
    身分證及向被告購買支票等情事（88年度訴字第1313號卷第
    133 至第137 頁），而證人午○○復於臺灣臺北地方法院證
    述：其自己有變造身分證，並自己找人頭至銀行開設人頭帳
    戶之能力等語（同上卷第134 至第135 頁），則依證人午○○所證述，其既有自行變造身分證及開設人頭支票帳戶能力
    ，又何須再向被告購買人頭支票。再者，證人午○○本身販
    賣人頭支票之行為既已經法院判處罪刑確定，即毋須擔心證
    詞陷己不利，所為證述自較為客觀公正，而堪可採信，從而
    ，依證人午○○上開證述實難認被告有販賣人頭支票予之情
    事。
(2)、另辛○○與被告非舊識，而依辛○○於調查中所供，其係經
    由被告所登之廣告向被告買人頭支票認識，被告與其素昧生
    平，被告販賣違法之人頭支票，豈有以真名告知辛○○之理
    ，且依被告之販賣人頭支票之模式，均係由被告在報紙上登
    廣告，從未指示其下手之人刊登廣告，從而被告於86年12月
    23 日 在臺中縣調查站之調查中供稱伊將人頭支票轉售給辛○○，由辛○○在各報紙登廣告云云顯與事實不符，辛○○
    迭經臺灣臺北地方法院及本院傳拘不著，無從訊問，且偵查
    中亦未就此為偵查，從而僅憑辛○○在調查中依調查員所提
    供之被告口卡上多年前之相片，即指認所謂「華哥」者即為
    被告，亦有誤認之虞，自難依卷內事證而認定被告有此部分
    犯行，惟公訴意旨認此部分與被告前揭販賣人頭支票部分有
    連續犯裁判上一罪之關係，爰不另為無罪之諭知。
(四)、至扣案附表3 所列曲培中之支票共38張，應為被告前述83年
    間被查獲犯行中之一部分，有臺灣高等法院86年度上更(一)字
    第1240號判決可稽（87年度偵字第19377 號卷19頁），為確
    定判決效力所及，惟公訴意旨認為該部分與前開有罪部分有
    牽連犯裁判上一罪之關係，不另為免訴之諭知，亦併此敘明
    。
據上論斷，應依刑事訴訟法第299 條第1 項前段、第300 條，刑
法第2 條第1 項、刑法第38條第1 項第2 款，（修正前）刑法第
28條、第340 條，判決如主文。
本案經檢察官丁○○到庭執行職務。
中    華    民    國    98    年    1     月    13    日
                刑事第十五庭    審判長法  官
                                      法  官
                                      法  官
以上正本證明與原本無異。
如不服本判決應於收受判決後10日內向本院提出上訴書狀，並應
敘述具體理由；其未敘述上訴理由者，應於上訴期間屆滿後20日
內向本院補提理由書（均須按他造當事人之人數附繕本）「切勿
逕送上級法院」。
                                書記官  鄭淑英
中    華    民    國    98    年    1     月    13    日
附表1：
┌──┬──────────────┬────┐
│編號│    內          容          │數   量 │
├──┼──────────────┼────┤
│1   │壬○○中小企銀埔墘分行空白支│49張    │
│    │票03453-1                   │        │
├──┼──────────────┼────┤
│2   │戊○○新竹企銀公館分行空白支│20張    │
│    │票61189-8                   │        │
├──┼──────────────┼────┤
│3   │芶遇倫華銀埔墘分行空白支票  │52張    │
│    │000000000                   │        │
├──┼──────────────┼────┤
│4   │巳○○臺中一信軍功分社空白支│6張     │
│    │票109268                    │        │
├──┼──────────────┼────┤
│5   │丑○彰銀臺中分行空白支票    │4張     │
│    │00859-6                     │        │
├──┼──────────────┼────┤
│6   │卯○○中企儲蓄部空白支票    │2張     │
│    │2622-9                      │        │
├──┼──────────────┼────┤
│7   │乙○○合庫埔墘支庫空白支票  │80張    │
│    │004840                      │        │
├──┼──────────────┼────┤
│8   │子○○台中大里農會活儲存摺  │1本     │
│    │000-00-000000-0             │        │
├──┼──────────────┼────┤
│9   │子○○台中大里農會金融卡    │1張     │
│    │000-00-000000-0             │        │
├──┼──────────────┼────┤
│10  │子○○中企活儲存摺          │1本     │
│    │000-00-0000000              │        │
├──┼──────────────┼────┤
│11  │子○○中企金融卡            │1張     │
│    │000-00-0000000              │        │
├──┼──────────────┼────┤
│12  │丙○○彰化五信活儲存摺      │1本     │
│    │0000-00-00000-0-0           │        │
├──┼──────────────┼────┤
│13  │丙○○彰化五信金融卡        │1張     │
│    │0000-00-00000-0-0           │        │
├──┼──────────────┼────┤
│14  │丙○○彰化十信活儲存摺      │1本     │
│    │00-00-000000                │        │
├──┼──────────────┼────┤
│15  │丙○○彰化十信金融卡        │1張     │
│    │00-00-000000                │        │
├──┼──────────────┼────┤
│16  │支票買賣狀況明細            │7張     │
├──┼──────────────┼────┤
│17  │印章                        │7枚     │
│    │壬○○、芶遇倫、子○○、田泰│        │
│    │山、丙○○各1枚，劉文振2枚  │        │
├──┼──────────────┼────┤
│18  │支票號碼機                  │1台     │
├──┼──────────────┼────┤
│19  │長距離無線電話機            │1組     │
│    │含話機、充電器、接收器、電源│        │
│    │供應器、頻率放大器          │        │
└──┴──────────────┴────┘
附表2：
┌──┬───┬─────┬──┬─────┬────┐
│編號│姓名  │銀行行庫別│數量│票    號  │備   註 │
│    │      │帳號      │    │          │        │
├──┼───┼─────┼──┼─────┼────┤
│1   │壬○○│中小企銀埔│49張│0000000-  │        │
│    │      │墘分行    │    │0000000   │        │
│    │      │03453-1   │    │          │        │
├──┼───┼─────┼──┼─────┼────┤
│2   │戊○○│新竹企銀公│20張│0000000-  │        │
│    │      │館分行    │    │0000000   │        │
│    │      │61189-8   │    │0000000   │        │
├──┼───┼─────┼──┼─────┼────┤
│3   │芶遇倫│華銀埔墘分│52張│0000000-  │        │
│    │      │行        │    │0000000   │        │
│    │      │000000000 │    │          │        │
├──┼───┼─────┼──┼─────┼────┤
│4   │巳○○│臺中一信軍│6張 │406282、  │附退票單│
│    │      │功分社    │    │406290、  │：      │
│    │      │109268    │    │412262、  │406282、│
│    │      │          │    │412268、  │406290、│
│    │      │          │    │412269、  │412262、│
│    │      │          │    │412270    │412268  │
├──┼───┼─────┼──┼─────┼────┤
│5   │丑○  │彰銀台中分│4張 │0000000、 │附退票單│
│    │      │行00859-6 │    │0000000、 │：      │
│    │      │          │    │0000000、 │0000000 │
│    │      │          │    │0000000   │0000000 │
├──┼───┼─────┼──┼─────┼────┤
│6   │卯○○│中企儲蓄部│2張 │0000000、 │附退票單│
│    │      │2622-9    │    │0000000   │：      │
│    │      │          │    │          │0000000 │
│    │      │          │    │          │0000000 │
├──┼───┼─────┼──┼─────┼────┤
│7   │乙○○│合庫埔墘支│80張│021752-   │        │
│    │      │庫        │    │0000000   │        │
│    │      │004840    │    │          │        │
└──┴───┴─────┴──┴─────┴────┘
附表3：
┌──┬───┬─────┬──┬─────┐
│編號│姓名  │銀行行庫別│數量│票    號  │
│    │      │帳號      │    │          │
├──┼───┼─────┼──┼─────┤
│1   │曲培中│一銀中港分│24張│758063-   │
│    │      │行        │    │758066、  │
│    │      │1119-0    │    │758073、  │
│    │      │          │    │758078、  │
│    │      │          │    │758079、  │
│    │      │          │    │758100、  │
│    │      │          │    │0000000、 │
│    │      │          │    │0000000、 │
│    │      │          │    │0000000、 │
│    │      │          │    │0000000、 │
│    │      │          │    │0000000、 │
│    │      │          │    │0000000、 │
│    │      │          │    │0000000、 │
│    │      │          │    │0000000、 │
│    │      │          │    │0000000、 │
│    │      │          │    │0000000、 │
│    │      │          │    │0000000、 │
│    │      │          │    │0000000、 │
│    │      │          │    │0000000、 │
│    │      │          │    │0000000、 │
│    │      │          │    │0000000、 │
│    │      │          │    │0000000   │
├──┼───┼─────┼──┼─────┤
│2   │曲培中│華銀台中港│14張│0000000、 │
│    │      │分行      │    │0000000、 │
│    │      │1041-1    │    │0000000、 │
│    │      │          │    │0000000、 │
│    │      │          │    │0000000、 │
│    │      │          │    │0000000-  │
│    │      │          │    │0000000、 │
│    │      │          │    │0000000、 │
│    │      │          │    │0000000   │
└──┴───┴─────┴──┴─────┘
附錄：
修正刪除前刑法第340條：
以犯第339條之罪為常業者，處1年以上7 年以下有期徒刑，得併
科5萬元以下罰金。


司法院資訊處製作；財團法人民間司法改革基金會備份。
